臺灣新北地方法院民事裁定
110年度消債清字第157號
聲  請  人
即  債務人  徐智文  
代  理  人  趙懷琪律師
上列當事人因消費者債務清理事件聲請清算，本院裁定如下：
    主  文
一、聲請人徐智文自中華民國111年4月22日下午3時起開始清算
    程序。
二、本件命司法事務官進行本件清算程序。
    理  由
一、按債務人不能清償債務或有不能清償之虞者，得依本條例所
    定更生或清算程序，清理其債務；更生方案經法院裁定認可
    確定後，債務人因不可歸責於己之事由，致履行有困難者，
    得聲請法院裁定延長其履行期限；但延長之期限不得逾2年
    ；債務人可處分所得扣除自己及依法應受其扶養者所必要生
    活費用之餘額，連續3個月低於更生方案應清償之金額者，
    推定有前項事由；債務人有第1項履行困難情形者，法院得
    依其聲請裁定開始清算程序，消費者債務清理條例（下稱消
    債條例）第3條、第75條第1項、第2項、第5項分別定有明文
    。更生方案經法院裁定認可確定後，債務人因不可歸責於己
    之事由，致履行有困難，應由法院依債務人之聲請，斟酌其
    財產狀況及不能清償債務情形，裁定開始清算程序，以統一
    清理其債務，此觀消債條例第75條第5項立法理由亦明。又
    法院開始清算程序之裁定，應載明其年、月、日、時，並即
    時發生效力。法院開始更生或清算程序後，得命司法事務官
    進行更生或清算程序，必要時得選任律師、會計師或其他適
    當之自然人或法人1人為監督人或管理人，復為同條例第83
    條第1項、第16條第1項所明定。
二、聲請意旨略以：聲請人前向鈞院聲請債務清理程序，業經鈞
    院裁定開始更生程序，復經鈞院以107年度司執消債更字第2
    50號裁定認可聲請人之更生方案並確定在案。惟嗣後聲請人
    因健康因素失業而無法繼續履行更生方案，曾向鈞院聲請延
    長更生方案履行期限，並經鈞院分別以108年度司消債聲字
    第30號裁定、109年度司消債聲字第8號裁定、109年度司消
    債聲字第6號裁定、110年度司消債聲字第6號裁定各准予延
    長6個月，惟上開期限屆至後，聲請人之工作收入仍無法繼
    續履行更生方案，且延長期限已屆消債條例第75條所規定之
    2年。又聲請人原每月薪資收入為2萬9,110元，嗣因健康因
    素失業，雖聲請人自108年7月1日至同年8月6日、108年10月
    10日至同年12月14日、109年2月19日至同年3月3日、109年5
    月21日至同年11月16日、109年12月3日至110年1月4日曾分
    別任職於巨龍保全、高記食品、運浩餐飲、淡水博物館、頂
    吉餐飲等處，每月薪資收入分別約為2萬6,400元、2萬5,200
    元、1萬1,100元、1萬3,500元、2萬3,800元，然其後仍因身
    體健康狀況不佳及疫情影響，無法謀得固定工作。聲請人自
    110年7月28日起迄今僅有打零工及經營網拍收入約每月4,00
    0元至5,000元，並領有身障補助、租金補助每月約3,722元
    、4,000元；另聲請人自107年9月21日起之每月必要生活支
    出約為1萬6,669元，自108年7月15日起迄今每月必要生活支
    出則約為1萬6,485元，如聲請人收入有不足支付必要生活支
    出之部分，尚須向母親賴金蘭支借負擔，是聲請人現仍無能
    力依更生方案清償還款，爰依消債條例第75條第5項規定聲
    請清算等語。
三、經查：
(一)聲請人前以其有不能清償債務情事向本院聲請更生，經本院
    以107年度消債更字第121號裁定自107年9月21日上午10時起
    開始更生程序，又以107年度司執消債更字第250號裁定認可
    聲請人所提以每月為1期、共6年72期、每期清償金額新臺幣
    （下同）1萬2,200元，總清償金額為87萬8,400元之更生方
    案確定。嗣聲請人因履行更生方案有困難，經本院分別以10
    8年度司消債聲字第30號裁定、109年度司消債聲字第8號裁
    定、109年度司消債聲字第59號裁定、110年度司消債聲字第
    6號裁定分別各延長更生方案履行期限6個月，聲請人應自11
    0年7月起繼續履行等情，有聲請人提出本院110年度司消債
    聲字第6號裁定及確定證明書影本在卷可稽（見本院卷第17-
    19頁），復經本院依職權調取上開卷宗核閱屬實。是以，聲
    請人所提之更生方案既經法院裁定認可確定後，復向本院聲
    請清算，則聲請人所為本件清算之聲請可否准許，本院所須
    審酌者即為聲請人是否就更生方案有無因不可歸責於己之事
    由，致履行有困難之情事而定。
(二)聲請人主張其原每月薪資收入為2萬9,110元，嗣其因健康因
    素失業，雖其自108年7月1日至同年8月6日、108年10月10日
    至同年12月14日、109年2月19日至同年3月3日、109年5月21
    日至同年11月16日、109年12月3日至110年1月4日曾分別任
    職於巨龍保全、高記食品、運浩餐飲、淡水博物館、頂吉餐
    飲等處，每月薪資收入分別為2萬6,400元、2萬5,200元、1
    萬1,100元、1萬3,500元、2萬3,800元，然其後仍因身體健
    康狀況不佳及疫情影響，無法謀得固定工作，而其自110年7
    月28日起迄今僅有打零工及經營網拍收入約每月4,000元至5
    ,000元，及領有身障補助、租金補助每月約3,722元、4,000
    元等語，業據聲請人提出勞工保險被保險人投保資料表、臺
    北市立聯合醫院診斷證明書3份、107至109年度綜合所得稅
    各類所得資料清單、臺中民權路郵局郵政存簿儲金簿封面及
    內頁影本、元大銀行西門分行綜合存款存摺封面及內頁影本
    、新光銀行綜合理財存摺封面及內頁影本等件附卷為憑（見
    本院卷第21-25頁、第37-61頁），核與聲請人所述大致相符
    ，故堪認聲請人目前平均每月收入約為1萬2,222元【計算式
    ：（4,000元＋5,000元）÷2＋3,722元＋4,000元＝12,222元】。
(三)又聲請人主張其自107年9月21日起每月必要生活支出約為1
    萬6,669元，而自108年7月15日起迄今每月必要生活支出為1
    萬6,485元（含租金及水、電費6,635元、電話費1,500元、
    膳食費6,000元、交通費1,000元、醫療費用350元、雜支1,0
    00元），惟如收入有不足支付必要生活支出部分，則須向其
    母親賴金蘭支借負擔等語，雖聲請人僅有提出醫療費用收據
    影本乙紙存卷足徵（見本院卷第103頁），然本院衡諸現今
    社會經濟消費情形，認其所提列之金額，並未逾新北市111
    年度每人每月最低生活費之1.2倍即1萬8,960元，尚屬合理
    ，應堪採信。
(四)基上，以聲請人自110年7月28日起迄今之平均每月收入約僅
    有1萬2,222元，復扣除其每月必要生活支出1萬6,485元，並
    無任何餘額，且尚須向其母親支借負擔，足見聲請人之收入
    扣除必要生活支出後，已連續3個月低於更生方案應清償之
    金額1萬2,200元，則揆諸上開說明及規定，應推定聲請人有
    不可歸責之事由，致履行顯有重大困難。
四、綜上所述，聲請人既有不可歸責於己之事由，致履行更生方
    案有困難，且依其收支及財產狀況，確有不能清償債務之情
    事。此外，聲請人復查無消債條例第6條第3項、第8條或第8
    2條第2項所定駁回清算聲請之事由存在，則本件聲請人清算
    之聲請，核屬有據，爰依首揭規定命司法事務官進行本件清
    算程序。
五、爰裁定如主文。
中　　華　　民　　國　　111 　年　　4 　　月　　22　　日
                  民事第一庭  法　官　毛崑山
以上正本證明與原本無異。
本件裁定不得抗告。
本裁定已於111年4月22日下午3時公告。 
中　　華　　民　　國　　111 　年　　4 　　月　　22　　日
                              書記官　童淑敏